【裁判字號】    90,易,1728
【裁判日期】    900827
【裁判案由】    竊盜
【裁判全文】
臺灣台中地方法院刑事判決    九十年度易字第一七二八號
    公  訴  人  臺灣台中地方法院檢察署檢察官
    被      告  丙○○
右列被告因竊盜案件，經檢察官提起公訴（八十九年度偵字第一三六四一號），本院
判決如左：
    主      文
丙○○連續竊盜，累犯，處有期徒刑陸月，如易科罰金以佰元折算壹日；又意圖為
自己不法之所有，而侵占遺失物，處罰金壹仟元，如易服勞役以佰元折算壹日。
    事      實
一、丙○○曾於民國八十七年間因違反麻醉藥品管理條例案件，經臺灣高等法院台中
    分院判處有期徒刑十月確定，於八十八年六月十二日執行完畢，仍不知悔改，意
    圖為自己不法之所有，並基於概括之犯意，於八十九年四月十八日上午八時許，
    在台中縣大里市○○路○段二十六巷二十三號前，趁車號Ａ八－八五四二號自小
    客車使用人甲○○未將車鑰匙取下之際，以該車鑰匙竊得該自小客車，並於不詳
    時間，將Ａ八－八五四二號車牌卸下後丟下大里橋，復於八十九年五月二十三日
    某時，在台中縣霧峰鄉○○○路五福路段下，竊取乙○○所有車號ＥＮ－三二Ｏ
    六號自小客車之車牌二面，並懸掛在竊得之前開自小客車上。丙○○另於八十九
    年五月二十一日下午五時許，在台中縣大里市○○路路旁，發現庚○○所遺失之
    汽車駕駛執照及己○○所遺失遭不詳姓名之人變造浮貼他人相片之身分證各一枚
    ，竟另行為自己不法所有之意圖，將之侵占入己。嗣於八十九年五月二十五日晚
    上十一時二十分許，丙○○駕駛前開自小客車為警方攔查，丙○○為脫免逮捕即
    加速逃逸，在行經台中縣大里市○○路○段二十六巷八號前路口，因迴轉不慎而
    撞及戊○○所駕駛車號Ｈ八－四Ｏ六八號自小客車後停下，隨即為警方逮捕。
二、案經台中市警察局移送臺灣台中地方法院檢察署檢察官偵查起訴。
    理      由
一、訊據被告丙○○矢口否認右揭犯行，辯稱：該自小客車係其在八十九年五月二十
    五日晚上六、七點左右向朋友「陳宏偉」借的，其不知道是贓車，變造之己○○
    身分證是「黃瑞芳」要其幫忙辦理電話易付卡時所交付，庚○○之駕駛執照，其
    不清楚，警訊之自白是警員要其承認的，其並未竊盜及侵占遺失物云云。然查：
(一)、右揭事實業據被告於警訊時坦承不諱，核與被害人甲○○、庚○○、乙○○及己○○分別於警訊及偵查中指訴之情節相符，並有贓物認領保管收據三份、車輛竊
    盜車牌失竊資料個別查詢報表－查詢車輛認可資料一份、車籍作業系統－查詢認
    可資料一份、照片五張、變造之己○○身分證一枚及庚○○駕駛執照影本一份附
    於偵查卷可稽。
(二)、被害人乙○○於八十九年五月三十日警訊時指稱：「（你是否知ＥＮ－三二Ｏ六
    號車牌失竊？）我原本不知道，是警方於（昨二十九）日晚上通知我前來認領車
    牌，我至停車處查看後才知道該車牌失竊」、「我最後一次於八十八年九月二十
    日將該車停放於台中縣大里市○○路二九二號前」等語，足見被害人乙○○並未
    報失竊甚明。而依被告於八十九年五月二十六日警訊時供稱：「．．於本月二十
    三日至霧峰鄉○○○○○路段下）路旁竊取事故車車牌ＥＮ－三二Ｏ六號兩面」
    等語，所述「霧峰鄉○○○路五福路段下」與被害人乙○○所訴「大里市○○路
    二九二號前」車牌失竊地點相近不遠，業據證人林照國即台中市警察局警員於偵
    查中證述屬實，被告於警察局製作筆錄之時間在被害人乙○○製作筆錄之前，且
    被害人乙○○未曾報失竊，被告之前開筆錄記載竊取車牌之地點又與事實一致，
    倘非被告所為，其供述應無法與事實一致，且警員在被害人乙○○製作筆錄前，
    尚無法得知前開車牌之失竊地點，又何以教導被告自白犯罪？顯然被告辯稱係警
    員要其自白犯罪云云，尚不可採，其在警訊之供述應係出於自由意識所為，自可
    作為本案認定犯罪之依據。
(三)、被告於八十九年五月二十六日偵查時供稱：「昨天下午六、七點在霧峰吉峰保齡
    球館向綽號『阿榮』的人借的」等語，於八十九年七月十日警訊時供稱：「是於
    被查獲當日晚上八、九點時，在霧峰鄉吉峰保齡球館向阿榮借車說要去醫院探視
    我媽媽」、「我與阿榮認識不久，真實姓名年籍我都不清楚，我無法與阿榮聯絡
    ，．．我不清楚阿榮現於何處」等語，另於本院審理時又供稱：「我是向陳宏偉
    借車的」、「八十九年五月二十五日晚上六、七點我跟他借車到醫院」等語，其
    就借車之時間、借車之對象，前後供述已有未合，況依被告所述，其所稱「阿榮
    」或「陳宏偉」者與其之交情顯非熟稔，則綽號「阿榮」或「陳宏偉」者又何以
    會輕易將車借給被告，而不畏懼被告一去不回？凡此均屬有違常情，益徵被告確
    有犯下本件竊盜犯行無誤。雖證人丁○○於本院審理時證稱：「我知道他去年有
    在吉峰保齡球館向別人借一輛綠色自小客車說要去醫院看他的母親」、「大約六
    、七點的時候，日期我不記得」、「（被告向何人借的？）我只知道叫做『宏偉
    』，真實姓名我不知道」、「（『宏偉』之前有無綽號叫『阿榮』？）我不知道
    」等語，惟依證人丁○○之證詞，尚無從得證(1)被告確有於八十九年五月二十五
    日晚上六、七點向綽號「宏偉」者借車；(2)綽號「宏偉」者即係綽號「阿榮」者
    等結論，是證人丁○○之前開證詞尚難作為有利於被告之證據。
(四)、被告另辯稱變造之己○○身分證係「黃瑞芳」要其幫忙辦理電話易付卡時所交付
    云云，惟公訴人於偵查中曾指揮台中市警察局刑警隊帶同被告查尋「黃瑞芳」，
    因被告無法與「黃瑞芳」取得聯絡而無所獲，此觀諸警訊筆錄自明，則所稱「黃
    瑞芳」者顯非與被告熟識，是否會輕易將證件交付給被告辦理易付卡，原屬有疑
    ，且被告竟又無法與「黃瑞芳」取得聯絡，又如何於辦妥易付卡後交付給「黃瑞
    芳」？況現今申請行動電話門號或易付卡均甚便利，所稱「黃瑞芳」者又何須透
    過被告辦理？是被告之前開辯解亦有違常情，自不足採。
(五)、查被告竊取車號Ａ八－八五四二號自小客車一輛、「ＥＮ－三二Ｏ六」號車牌二
    面，及侵占被害人庚○○遺失之汽車駕駛執照一枚、變造之己○○身分證一枚，
    其有為自己不法所有之意圖。被告之所辯無非卸飾之詞，不足採信，事證明確，
    其犯行洵堪認定。
二、核被告所為，係犯刑法第三百二十條第一項之竊盜罪、第三百三十七條之侵占遺
    失物之罪。被告先後二次竊盜犯行，時間緊接，犯罪構成要件相同，顯係基於概
    括之犯意而為，為連續犯，應依刑法第五十六條之規定論以一罪，並加重其刑。
    所犯上開二罪，犯意各別，犯罪構成要件互殊，應予分論併罰。查被告曾於八十
    七年間因違反麻醉藥品管理條例案件，經臺灣高等法院台中分院判處有期徒刑十
    月確定，於八十八年六月十二日執行完畢，此有臺灣高等法院被告全國前案紀錄
    表及臺灣台中地方法院檢察署刑案資料查註紀錄表各一份附卷可稽，其於前案執
    行完畢後，五年內再犯本件竊盜罪有期徒刑以上之罪，係屬累犯，應依刑法第四
    十七條規定加重其刑，並遞加重其刑（竊盜罪部分）。查被告行為後，刑法第四
    十一條業於九十年一月十日修正公布，並於同年月十二日生效，其中第一項關於
    得易科罰金之罪，修正為最重本刑為五年以下有期徒刑以下之刑之罪，是本件被
    告所犯之竊盜罪，係屬得易科罰金之罪名，修正後之規定自較修正前之舊法有利
    於被告，依刑法第二條第一項前段之規定，應適用裁判時之法律即修正後之規定
    。爰審酌被告犯罪之動機、目的、手段、其品性及智識程度、犯罪所生之危害及
    其犯罪後之態度等一切情狀，量處如主文所示之刑，並分別諭知易科罰金及易服
    勞役之折算標準。扣案之變造己○○身分證一枚，為被告所侵占之遺失物，係屬
    贓物，尚非被告因犯罪所得之物，爰不予宣告沒收，併此敘明。
據上論斷，應依刑事訴訟法第二百九十九條第一項前段、刑法第二條第一項前段、第
五十六條、第三百二十條第一項、第三百三十七條、第四十七條、第四十一條第一項
前段、第四十二條第二項、罰金罰鍰提高標準條例第一條前段、第二條，判決如主文
。
中    華    民    國        九十      年        八      月    二十七    日
                                    臺灣台中地方法院刑事第七庭
                                        法  官
如不服本判決，應於送達後十日內向本院提出上訴狀（須附繕本），上訴於臺灣高等
法院台中分院。
附錄論罪科刑法條：
刑法第三百二十條第一項：意圖為自己或第三人不法之所有，而竊取他人之動產者，
                        為竊盜罪，處五年以下有期徒刑、拘役或五百元以下罰金
                        。
刑法第三百三十七條：意圖為自己或第三人不法之所有，而侵占遺失物、漂流物或其
                    他離本人所持有之物者，處五百元以下罰金。
                   （罰金部分依罰金罰鍰提高標準條例提高為十倍）。


司法院資訊處製作；財團法人民間司法改革基金會備份。
